【裁判字號】    92,上易,1389
【裁判日期】    920902
【裁判案由】    違反動產擔保交易法
【裁判全文】
臺灣高等法院臺中分院刑事判決                  九十二年度上易字第一三八九號
    上  訴  人  臺灣臺中地方法院檢察署檢察官
    被      告  甲○○
右上訴人因違反動產擔保交易法案件，不服臺灣臺中地方法院九十二年度易字第一四
一六號中華民國九十二年六月十七日第一審判決（聲請簡易判決處刑案號：臺灣臺中
地方法院檢察署九十一年度偵字第一三二二二號），提起上訴，本院判決如左：
    主      文
原判決撤銷。
甲○○動產擔保交易之債務人，意圖不法之利益，將標的物為處分，致生損害於債權
人，處罰金壹仟元，如易服勞役，以參佰元折算壹日。
    事      實
一、甲○○前曾於民國八十二年間，因違反麻醉藥品管理條例案件，經臺灣臺中地方
    法院判處拘役三十日，於八十二年五月二十日執行完畢（不構成累犯），其於八
    十九年五月十二日，以動產擔保交易附條件買賣之方式，向大同股份有限公司（
    以下簡稱大同公司）所屬東勢服務站購買音響Ｘ－ＶＳ６６型一臺，為動產擔保
    交易之債務人，雙方約定總價金為新臺幣（下同）一萬五千元，共分十二期給付
    ，每月為一期，每期付款一千二百五十元，約定標的物存放地點為甲○○位於臺
    中縣東勢鎮○○路友誼五巷臨六號之住處，在價金未付清之前，標的物所有權仍
    屬於出賣人大同公司所有，買受人僅得依約占有使用，不得任意遷移或為其他處
    分。詎甲○○在取得標的物之後，僅繳付五期共六千二百五十元之分期價金，尚
    欠八千七百五十元未付，即拒不付款，且意圖為自己不法之利益，於九十年十月
    底某日，在上揭住處，將該標的物任意拋棄，致大同公司追索無著受有損害。
二、案經大同公司東勢服務站之負責人丙○○訴請臺灣臺中地方法院檢察署檢察官聲
    請簡易判決處刑，經認不宜，改依通常程序審理。
    理      由
一、訊據被告甲○○，對於上揭確有以動產擔保交易附條件買賣之方式，與大同公司
    所屬東勢服務站購買音響一臺，且於價金未付清前，將該音響毀壞拋棄之事實坦
    白供認，核與告訴人大同公司東勢站之負責人丙○○於警詢時指訴情節相符，並
    經證人陳文清即被告之夫於原審到庭結證屬實（參見原審卷九十二年五月十五日
    訊問筆錄），復有訂購大同產品附條件買賣繳款保證書、訂購大同產品附條件買
    賣契約繳款保證辦法影本一紙在卷可稽（見九十一年度發查字第一三二二號偵查
    卷第五頁），查依被告與大同公司間之契約約定「本貨品係動產擔保交易法附條
    件買賣契約之標的物，買方未付清貨款前，其所有權屬於賣方，買方除應負妥為
    保管責任外，不得將標的物遷移、出賣、出質、出租、轉讓、典當或其他處分行
    為。苟有任何上述情事，賣方可要求買方將餘款一次付清或將本貨品收回，並要
    求一切損害之賠償，且追究刑責」等語綦明。又被告確於未付清該買賣價款前，
    將上揭買賣標的物予以毀壞拋棄，堪認被告確有將該買賣標的音響毀壞而為處分
    之事實，茲以上開標的物在買方未付清貨款前，其所有權屬於賣方，已如前所述
    ，則被告竟在未付清本件價金前，即將上開標的物毀壞而為拋棄，復未主動告知
    出賣人如何解決，且未依約按期清償應付之分期價金，堪認被告確有不法利益之
    意圖，而將標的物為拋棄至明，此致生損害於債權人大同公司亦甚為明確，從而
    ，本件事證明確，被告犯行堪予認定，應依法論科。至被告雖辯稱其嗣有與大同
    公司和解，且錢已付清云云，然被告迭至本件起訴後，原審審理時始於九十二年
    五月六日與大同公司東勢服務站成立和解，此有和解同意書附卷可參（參見原審
    卷第二一頁），距離被告為上揭拋棄處分犯行時，已相隔甚久，故此事後和解乃
    被告犯罪後態度之問題，對於其上揭犯行之成立，不生影響，附此敘明。
二、查被告係動產擔保交易之債務人，意圖不法之利益，將標的物為拋棄之行為，致
    生損害於債權人大同公司，此拋棄行為應符合動產擔保交易法第三十八條所規定
    之「其他處分」，故核被告所為，係犯違反動產交易法第三十八條之罪。原審未
    予詳究，遽認被告無不法利益之意圖且非處分行為云云而為被告無罪之諭知，自
    有未合，檢察官提起上訴指摘原判決不當，為有理由，應由本院予以撤銷改判。
    爰審酌被告之素行、智識程度、犯罪之動機、目的、手段、犯罪所生之損害尚屬
    輕微及犯罪後已與被害人成立和解，付清所欠價款等一切情狀，量處如主文第二
    項所示之刑，並諭知易服勞役之折算標準。
據上論斷，應依刑事訴訟法第三百六十九條第一項前段、第三百六十四條、第二百九
十九條第一項前段，動產擔保交易法第三十八條，刑法第十一條前段、第四十二條第
二項，罰金罰鍰提高標準條例第一條前段、第二條，判決如主文。
本案經檢察官乙○○到庭執行職務。
中      華      民      國      九十二     年     九      月     二     日
                                臺灣高等法院臺中分院刑事第六庭
                                      審判長法  官  李  文  雄
                                            法  官  邱  顯  祥
                                            法  官  陳  秀  
右正本證明與原本無異。
不得上訴。
                                            書記官  黃  禎  祥
中      華      民      國      九十二     年     九      月     三     日
附錄本案論罪科刑法條全文：
動產擔保交易法第三十八條：
動產擔保交易之債務人，意圖不法之利益，將標的物遷移、出賣、出質、移轉、抵押
或為其他處分，致生損害於債權人者，處三年以下有期徒刑、拘役或科或併科六千元
以下罰金。
                                                                        Ｒ


司法院資訊處製作；財團法人民間司法改革基金會備份。
